臺灣新竹地方法院民事判決　　　　　　 96年度勞簡上字第4號
上　訴　人　碩彥通信股份有限公司
　　　　　　　　　　　統一編號：00000000號
法定代理人　乙○○
訴訟代理人　丙○○
被上訴人　　甲○○
上列當事人間給付資遣費事件，上訴人對於中華民國96年5月9日
本院96年度竹北勞簡字第2號第一審判決提起上訴，經本院於民
國96年10月17日辯論終結，判決如下：
    主  文
上訴駁回。
第二審訴訟費用由上訴人負擔。
    事實及理由
壹、上訴人主張：
一、上訴人未有縮短工時情形：上訴人公司有因公司營運狀況不
    好，希望員工共體時艱，度過難關，而於10月3日開會協商
    是否可短期縮短工時以減少成本支出，且係以先休有薪假為
    優先，若有薪假不足，才開始無薪假。10月5日上訴人公司
    有通知被上訴人及另一員工於次週配合會計師盤點，並發電
    子郵件告訴被上訴人應出勤上班時間為10月11 日，被上訴
    人回覆不同意，上訴人即作罷，但被上訴人10 月9日請休有
    薪假，10月11日上班，10月12、13日既未出勤上班，亦未請
    假，之後即正常上班至10月25日要求資遣。上訴人公司以被
    上訴人曠職為由，扣除該二日薪資。是上訴人公司並無因縮
    短工時而不付薪資之事，被上訴人實因不看好公司前景，又
    不想自請離職，藉由公司短期縮短工時之機會，曠職二日製
    造扣薪結果，引用為損害勞工權益。
二、被上訴人終止勞動契約請求資遣費無理由：上訴人並無強制
    縮短工時、縮減工資之情形，上訴人既未損害勞工權益，是
    被上訴人終止勞動契約，請求上訴人給付資遣費並無理由。
    爰請求廢棄原判決，並將被上訴人第一審之訴及假執行之聲
    請駁回。
貳、被上訴人則以：
一、上訴人公司於被上訴人任職期間，營運不佳時，縮短工時企
    圖迫使被上訴人自行離職。上訴人公司縮短工時為事實，上
    訴人公司於95年10月3日會議中告知員工要縮短工時，並表
    明公司無錢發資遣費，被上訴人於會議中表示不同意，並提
    問如果不接受此種工時調整，還有其他的方法嗎？但上訴人
    公司表示若不接受，可以去告公司，顯示上訴人不但拒絕與
    員工溝通，更意欲損害勞工權益。上訴人公司在短短1年內
    就從80個人縮減到只剩下20幾個人，在沒有付出資遣費的情
    況下，現在又利用工時調整來作為非法解雇勞工的手段。
二、在上開調整工時會議後，被上訴人與公司同仁陳嘉雲就收到
    上訴人法定代理人乙○○之電子郵件，通知被上訴人下週的
    工作時間為95年10月11日上午8點至下午5點半；由此即可證
    明上訴人公司已經開始對被上訴人及訴外人陳嘉雲實行了非
    法之調整工時作業。且10月11日那週，被上訴人只有該日上
    班，12、13日未上班是因上訴人那週僅安排被上訴人11日上
    班，上訴人亦確未給付該二日薪資。再10月11日當天，事前
    並沒有人告知被上訴人沒有盤點完，要被上訴人留下來，是
    被上訴人盤點完回到辦公室之後，才收到乙○○的電子郵件
    ，但因當時已是下班時間，也沒有人告訴被上訴人要加班、
    付加班費，並有回覆無法於上班時間內完成盤點。是被上訴
    人不同意縮短工時安排，即依勞動基準法第14條第1項第6款
    規定以電子郵件終止勞動契約。
三、上訴人公司上開對被上訴人所為縮短工時之行為，已屬違反
    勞工法令致有損害勞工權益之虞，被上訴人依勞動基準法第
    14條第1項第6款之規定終止兩造之勞動契約，並以被上訴人
    之平均工資為41,500元，在上訴人公司之工作年資為7年7個
    月，有6.92個基數計算，請求上訴人依法應給付被上訴人
    287,180元之資遣費等語。並聲明：駁回上訴。
、兩造不爭執之事實：
一、上訴人公司於95年10月3日開會，與員工協商縮短工時事宜
    。
二、上訴人公司於95年10月5日以電子郵件通知被上訴人「下週
    上班時間是10月11日，時間暫定上午8點到下午5點半」。
三、被上訴人於95年10月11日該週，僅於10月11日上班，10 月
    12、13日未上班，亦未請假，並經上訴人公司扣薪二日。
肆、得心證之理由：
    本件被上訴人主張上訴人對其有縮減工時之損害勞工權益之
    行為，經其依勞動基準法第14條第1項第6款終止勞動契約之
    事實，業據其提出存證信函、新竹縣勞資爭議調解紀錄、電
    子郵件資料、離職申請單、歸還物品清單等件為證，上訴人
    對於被上訴人主張之上開事實均為否認，是本件兩造所爭執
    之處，應在於上訴人是否有縮短工時之情事？被上訴人終止
    兩造間之勞動契約，請求上訴人給付資遣費有無理由？茲論
    述如下：
一、上訴人是否有縮短工時之情事？
（一）按勞動契約乃以約定勞工於一定或不定之期限內為雇主服
      勞務，雇主則給付勞工報酬為其雙方對待給付之內容。是
      雇主應提供勞工工作及給付工資乃勞動契約中最基本之勞
      動條件，而勞工受僱從事工作主要即在獲得工資，以維持
      生活，如因可歸責於雇主之事由，致無法繼續提供勞務時
      ，雇主亦應依其雙方原有之勞動契約約定，繼續給付工資
      予勞工，故倘若雇主未給予勞工充分之工作，致勞工得不
      到應得工資或所得偏低難以維持生活，雇主仍應給付原來
      約定之工資予勞工，即勞委會於83年5月11日台勞動二
      字第35290號函釋：「停工原因如係歸責於雇主，而非歸
      責於勞工時，停工期間之工資應由雇主照給。」等語，亦
      同此見解。
（二）被上訴人主張上訴人任意縮短工時之事實，已據被上訴人
      提出上訴人法定代理人於95年10月3日及同年月5日分別寄
      發予被上訴人之開會通知及下週上班時間通知之電子郵件
      為證，上訴人對於其確有於95年10月3日開會討論縮短工
      時事宜亦不否認，且觀之上訴人法定代理人乙○○於95年
      10月5日通知被上訴人之電子郵件內容，係載明「下週上
      班時間是10月11日，時間暫定上午8點到下午5點半」等語
      ，且其郵件主旨為「下週上班時間」，有該等電子郵件影
      本附卷可稽，則以上訴人通知被上訴人上班之時間即95年
      10月11日為星期三，該日並非例假日，而依據上訴人於原
      審提出之被上訴人95年1月至10月之員工每日刷卡報表，
      顯示被上訴人之上班時間與一般正常上班時間相同即一週
      上班五天、有二天之例假日，可知被上訴人並非需排班或
      彈性上班之員工，則除例假日外，自應每日上班，並不需
      有上訴人之特別通知，且郵件內容除指明被上訴人下週上
      班時間外，僅概稱為配合會計師盤點鳳崗倉庫，顯然該電
      子郵件即為上訴人縮短工時安排之通知；參以上訴人法定
      代理人於原審審理時曾稱：因公司狀況不好，沒有錢資遣
      員工，希望縮短工時，撐過一段時間，例如一個禮拜上班
      二、三天，薪水相對也減少，95年10月3日開會之後，告
      訴大家會再協調何時何人要上班等情（見原審96年3月7日
      言詞辯論筆錄），足認上訴人上開通知應為實施縮短工時
      之通知，被上訴人主張上訴人於95年10月3日開會告知縮
      短工時，嗣並於同年月5日通知而於同年月11日當週開始
      實施縮短工時乙節，自堪信實。
（三）至上訴人雖辯稱：縮短工時部分僅開會討論，並未立刻實
      施，且後來也確實沒有施行等語，惟查，上訴人確已通知
      被上訴人於10月11日該週之上班時間為10月11日，業如前
      述，且被上訴人於開會時已表示不同意縮短工時制度，嗣
      並回覆電子郵件表明之，足認上訴人確未經被上訴人同意
      ，即實施縮短工時之制，雖其後未再續為實施，惟10月11
      日該週確有縮短工時情事，上訴人並就被上訴人未上班之
      時間扣除薪資之給付，此為上訴人所不爭，則上訴人辯稱
      未縮短工時云云，並不足採。此外，依上訴人自承：公司
      營運狀況不佳，因而討論縮短工時等情，而上訴人如何吸
      收客戶持續下單，乃上訴人公司營運所首要考量及解決之
      課題，上訴人無法固定維繫訂單以致營運不佳而需縮短工
      時，應認係屬可歸責於上訴人之事由所致，上訴人自不得
      實施縮短工時而不依兩造原約定之薪資給付予被上訴人，
      是上訴人所辯均不足採。
二、被上訴人終止兩造間之勞動契約，請求上訴人給付資遣費有
    無理由？
（一）按雇主違反勞動契約或勞工法令，致有損害勞工權益之虞
      者，勞工得不經預告終止契約，勞基法第14條第1項第5款
      、第6款定有明文。查上訴人於95年10月5日通知被上訴人
      實施縮短工時之上班時間，且未支付被上訴人未上班期間
      之薪資，乃違反兩造勞動契約，自已構成違反勞動契約致
      有損害勞工權益之情事，如上述。是被上訴人主張：其已
      於95年10月27日以上訴人違法縮短工時，違反勞基法第14
      條第1項第6款規定，通知上訴人終止系爭勞動契約，於法
      自屬有據。至上訴人辯稱被上訴人連續曠職乙節，因被上
      訴人係因上訴人通知縮短工時上班時間，始未於10月12、
      13日上班，自無曠職可言，遑論上訴人已扣除該二日薪資
      之給付，附此敘明。
（二）次按，雇主依前條終止勞動契約者，應依左列規定發給勞
      工資遣費：一、在同一雇主之事業單位繼續工作，每滿一
      年發給相當於一個月平均工資之資遣費。二、依前款計算
      之剩餘月數，或工作未滿一年者，以比例計給之。未滿一
      個月者以一個月計，勞動基準法第17條定有明文。又第17
      條規定於本條終止契約準用之，亦為勞動基準法第14條第
      4項所明定。查本件被上訴人既係依勞動基準法第14條之
      規定合法終止與上訴人間之勞動契約，則以被上訴人自88
      年4月1日起任職於上訴人公司，至95年10月27日終止契約
      止，合計年資共7年7月，而被上訴人主張其平均工資為
      41,500元，有被上訴人於原審提出之95年4月至9月之薪資
      條為證，且為上訴人所不爭執，則依前開法條之規定據以
      計算，被上訴人所得請求上訴人給付之資遣費應為
      314,708元【41500×（7＋7/12）＝314708），元以下四
      捨五入】，被上訴人請求上訴人給付資遣費287,180元，
      即有理由。
（三）綜上，被上訴人以上訴人任意縮短工時並扣減薪資，有違
      反勞動契約致有損害勞工權益之情事，主張依勞動基準法
      第14條第1項第6款規定終止勞動契約，於法有據。從而，
      被上訴人本於勞動基準法第14條第4項、第17條規定及系
      爭勞動契約，請求上訴人給付其資遣費287,180元，及其
      中282,200元自95年12月21日起，餘4,980元自96年3月8日
      起至清償日止之法定遲延利息，即屬有據，應予准許。原
      審判命上訴人給付，並為假執行之宣告，並無違誤，上訴
      意旨仍執陳詞，指摘原判決不當，聲明廢棄，非有理由，
      應予駁回。
伍、因本案事證已臻明確，兩造其餘主張陳述及所提之證據，經
    審酌後，或與本件爭點無涉，或於判決結果無影響，爰不逐
    一論述，附此敘明。
陸、結論：本件上訴為無理由，依民事訴訟法第436條之1第3項
    、第463條、第449條第1項、第78條，判決如主文。
中　　華　　民　　國　　96　　年　　11　　月　　5　　日
                  民事第一庭      審判長法官　陳順珍
                                      法  官  高敏俐
                                      法  官  林南薰
以上正本係照原本作成。
本判決不得上訴。
中　　華　　民　　國　　96　　年　　11　　月　　5　　日
                                      書記官　楊書棼
